臺灣苗栗地方法院民事裁定
111年度訴聲字第3號
聲  請  人  林松本  


相  對  人  林松維  



上列當事人間請求所有權移轉登記等事件（本院110年度訴字第4
07號），聲請人聲請許可為訴訟繫屬事實之登記，本院裁定如下
：
    主  文
聲請人以新臺幣1,074,372元為相對人供擔保後，許可就登記為
相對人所有坐落苗栗縣獅潭鄉獅潭段和興小段81、81-1、81-3、
81-5、280-42、283、296、296-1、297、297-1、297-2、298、2
98-1、298-2、300、300-1、300-2地號之土地，為訴訟繫屬事實
之登記。
    理  由
一、按訴訟標的基於物權關係，且其權利或標的物之取得、設定
    、喪失或變更，依法應登記者，於事實審言詞辯論終結前，
    原告得聲請受訴法院以裁定許可為訴訟繫屬事實之登記；前
    項聲請，應釋明本案請求；前項釋明如有不足，法院得定相
    當之擔保，命供擔保後為登記。其釋明完足者，亦同，民事
    訴訟法第254條第5項、第6項前段、第7項定有明文。
二、聲請意旨略以：兩造間移轉土地所有權事件，聲請人業已起
    訴，現由本院110年度訴字第407號審理中，聲請人於民國78
    年間與訴外人林松隊（下稱林松隊）因至苗栗縣獅潭鄉旅遊
    ，見路邊廣告得知有土地出售，在林松隊建議下與賣家聯絡
    ，而陸續購買如附表所示之土地（下稱系爭土地），惟因當
    時系爭土地為農業用地，僅能由具有農民身分之人買受，聲
    請人即委託具有農民身分之相對人為登記名義人，出借名義
    購買系爭土地，並由聲請人陸續繳納貸款。豈料相對人竟將
    系爭土地出租予他人使用，並收取租金，且多次以系爭土地
    設定抵押權予中租迪和股份有限公司借款。顯已違反受任人
    任務，故聲請人主張終止借名登記委任關係，並要求相對人
    移轉系爭土地之所有權登記，而依民法第549條、第541條、
    第767條之規定請求相對人就系爭土地終止借名登記，及將
    所有權移轉登記予聲請人，為保障聲請人之權益，並兼顧第
    三人交易之維護，爰依民事訴訟法第254條第5項規定，聲請
    准就系爭土地為訴訟繫屬事實之登記等語。
三、查聲請人依民法第549條、第541條、第767條之規定，起訴
    請求就系爭土地之借名登記關係不存在，及移轉所有權登記
    ，核與首揭規定相符，應予准許，
四、又系爭81地號土地面積3,375平方公尺、公告現值為每平方
    公尺新臺幣(下同)290元、計978,750元；81-1地號土地面積
    1,475平方公尺、公告現值為每平方公尺580元、計855,500
    元；81-3地號土地面積710平方公尺、公告現值為每平方公
    尺290元、計205,900元；81-5地號土地面積688平方公尺、
    公告現值為每平方公尺580元、計399,040元；280-42地號土
    地面積1,725平方公尺、公告現值為每平方公尺190元、計32
    7,750元；283地號土地面積150平方公尺、公告現值為每平
    方公尺560元、計84,000元；296地號土地面積529平方公尺
    、公告現值為每平方公尺290元、計153,410元；296-1地號
    土地面積26平方公尺、公告現值為每平方公尺290元、計7,5
    40元；297地號土地面積942平方公尺、公告現值為每平方公
    尺290元、計273,180元；297-1地號土地面積20平方公尺、
    公告現值為每平方公尺290元、計5,800元；297-2地號土地
    面積28平方公尺、公告現值為每平方公尺290元、計8,120元
    ；298地號土地面積5,386平方公尺、公告現值為每平方公尺
    190元、計1,023,340元；298-1地號土地面積9平方公尺、公
    告現值為每平方公尺190元、計1,710元；298-2地號土地面
    積5平方公尺、公告現值為每平方公尺190元、計950元；300
    地號土地面積2,124平方公尺、公告現值為每平方公尺290元
    、計615,960元；300-1地號土地面積6平方公尺、公告現值
    為每平方公尺290元、計1,740元；300-2地號土地面積55平
    方公尺、公告現值為每平方公尺290元、計15,950元，總計4
    ,958,640元。則相對人因訴訟繫屬事實之登記，致有妨礙其
    為系爭土地之所有權移轉登記，而造成未能移轉登記之利息
    損失。本院審酌聲請人所提起本件之訴訟標的價額為4,958,
    640元，屬得上訴第三審之事件，依各級法院辦案期限實施
    要點之規定，第一審至第三審之審理期間共計約4年4月，則
    以上開不動產價額按法定年利率5%計算，相對人因本件訴訟
    繫屬事實之登記所可能受有之利息損害約為1,074,372元【
    計算式：4,958,640元×5%×（4+4/12）=1,074,372元】，作
    為聲請人提起本訴，為訴訟繫屬事實之登記，致妨礙相對人
    為系爭土地之所有權移轉登記之損害額，爰以此酌定為訴訟
    繫屬事實之登記之擔保金額。
五、爰裁定如主文所示。
中　　華　　民　　國　　111 　年　　3 　　月　　11　　日
                  民事第二庭  法　官　陳秋錦
以上正本係照原本作成。
如不服本裁定應於送達後10日內向本院提出抗告狀，並繳納抗告
費新臺幣1,000元。
                              書記官　張智揚
中　　華　　民　　國　　111 　年　　3 　　月　　11　　日
附表：
編號  土　　地　　坐　　落　　地　　號 1 苗栗縣○○鄉○○段○○○段00號 2 苗栗縣○○鄉○○段○○○段0000號 3 苗栗縣○○鄉○○段○○○段0000號 4 苗栗縣○○鄉○○段○○○段0000號 5 苗栗縣○○鄉○○段○○○段000000號 6 苗栗縣○○鄉○○段○○○段000號 7 苗栗縣○○鄉○○段○○○段000號 8 苗栗縣○○鄉○○段○○○段00000號 9 苗栗縣○○鄉○○段○○○段000號 10 苗栗縣○○鄉○○段○○○段00000號 11 苗栗縣○○鄉○○段○○○段00000號 12 苗栗縣○○鄉○○段○○○段000號 13 苗栗縣○○鄉○○段○○○段00000號 14 苗栗縣○○鄉○○段○○○段00000號 15 苗栗縣○○鄉○○段○○○段000號 16 苗栗縣○○鄉○○段○○○段00000號 17 苗栗縣○○鄉○○段○○○段00000號